臺灣花蓮地方法院民事裁定
111年度家聲抗字第10號
抗  告  人  甲○○  

相  對  人  乙○○  


關  係  人  丙○○  


            丁○○  

上列當事人間請求監護宣告事件，抗告人對於本院民國111年5月
10日111年度監宣字第21號第一審裁定不服，提起抗告，本院合
議庭裁定如下：
    主  文
抗告駁回。
抗告程序費用由抗告人負擔。
    理  由
一、原審聲請人即關係人丙○○於原審聲請意旨略以：丙○○為相對
    人乙○○之配偶，相對人領有中度身心障礙證明，現安置於○○○○○○老人長期照顧中心（下稱○○長照中心），其已不能為意
    思表示或受意思表示，或不能辨識其意思表示之效果，爰依
    法聲請宣告相對人為受監護宣告之人，選定丙○○為監護人，
    指定抗告人甲○○會同開具財產清冊之人等語。
二、抗告人抗告意旨略以：相對人至○○長照中心不到2個月便退
    化，事實證明○○長照中心不適合相對人。關係人丁○○在選擇
    長照機構時無視相對人之需求，將相對人安置在○○長照中心
    ，造成相對人快速退化。丁○○獨裁切斷相對人與家人之聯繫
    ，相對人之食慾和情緒問題是相對人用來表達不滿，顯示留
    在○○長照中心並非相對人之真正意願。又丁○○不與家人溝通
    ，獨斷的決定家人不可以與相對人聯繫，並以不正確的醫療
    觀點要求甲○○不要去打擾相對人，亦無視相對人需要家人親
    情關懷之需要。丁○○將相對人安置在○○長照中心，將加速相
    對人之退化，且相對人之先生、兒女均在臺北，如此將使相
    對人獨自走完人生的下半場，相較下甲○○提出之居家照顧安
    排對相對人較為有利。不要賣土地是相對人之意願，是在為
    兒女著想，但實際得利的並非相對人，不等於保障相對人的
    利益等語。並聲明：原裁定主文第2項廢棄，選定甲○○為受
    輔助宣告人乙○○之輔助人。
三、關係人丁○○稱：相對人乙○○現況無法僅由外勞照顧，需有專
    業機構照顧。對父母我均是盡心盡力，從改建老家、出錢、
    支應生活費，如母親有任何需要我都盡力。自從念研究所以
    來，我沒有從父母那邊拿錢，不像甲○○是自父母那邊匯錢。
    將相對人送到○○長照中心是希望能得到較好的安養，相對人
    多次表示要我擔任他的照顧者，所以我要依照母親的意思，
    在不變賣土地的前提下照顧相對人等語。並聲明：抗告駁回
    。
四、關係人丙○○稱：相對人差不多只有2年壽命，希望讓相對人
    來花蓮居住，我們要租房子，我照顧她等語。
五、原審裁定意旨略以：相對人雖因患有中風、腦積水及失智症
    ，致其認知功能受損，但尚可為部分表達決定，而非完全不
    能為意思表示或受意思表示，或不能辨識其意思表示之效果
    ，未達應受監護宣告之程度。惟相對人對外在事務判斷能力
    、為意思表示及受意思表示、辨別意思表示效果之能力，顯
    有不足，仍有受輔助之必要，爰依前揭規定，宣告相對人為
    受輔助宣告之人。又考量丙○○及丁○○、甲○○分別為相對人之
    配偶、長子及長女，均屬相對人之至親，然而丙○○現已高齡
    79歲且患有失智症，本身尚需他人協助照顧，恐無餘力擔任
    相對人之輔助人。而甲○○雖為相對人之女兒，惟其強調財產
    分配及相對人名下土地買賣，與相對人之意願相悖，難認係
    為相對人之最佳利益。且依前開訪視報告及調查報告，相對
    人於○○長照中心受照顧情況良好，丙○○與甲○○卻堅持將相對
    人帶離○○長照中心，未考量相對人之需求及轉換照顧方式對
    於相對人之影響，其照顧計畫對相對人難謂有益。而丁○○實
    際參與相對人諸多事務且態度積極，且其目前處理相對人醫
    療、養護等事務均為妥適，照護計畫安排可回應相對人之需
    求，與養護機構醫療溝通合作情形良好，對於相對人事務之
    處理，能尊重相對人之意願，且相對人亦明確表示希望能由
    丁○○協助處理其事務，故選任丁○○擔任相對人之輔助人等語
    。
六、本件抗告人表明其抗告之範圍僅有原裁定主文第二項關於選
    定輔助人部分，故原裁定主文第一項宣告相對人為受輔助宣
    告人部分未據抗告，業已確定，不在本件審判範圍，核先敘
    明。而關於相對人輔助人之選定，經查：
　　㈠原審囑託維安社會工作師事務所進行訪視，其函覆略以：
      相對人係其長子即丁○○於110年10月18日攜同安置於○○長
      照中心，安置費用由丁○○全額支出。相對人目前於該長照
      中心，24小時均有專人協助照顧，照顧環境清潔，訪視當
      日所見，相對人皮膚完整有光澤，身上乾淨無異味，與機
      構人員互動尚佳，顯見照顧有一定品質。丙○○因欲將相對
      人帶離○○長照中心，返家自行照顧，故提出本件監護宣告
      。但丙○○年紀大又患有失智症，平日自身即需接受他人失
      智照顧據點服務，相對人目前生活自理狀況明顯不足，任
      何事項均需他人在旁協助，丙○○即使聘請外籍看護，亦無
      足夠能力提供明確且正確之照顧指令。機構社工表示丁○○
      曾稱之前相對人就是因家中照顧不佳，造成皮膚壓傷，才
      選擇送往長照中心，而原本即有外籍看護在家照顧相對人
      ，卻仍造成皮膚壓傷，顯見丙○○及外籍看護之照顧品質仍
      有疑慮。丙○○認為相對人長女即關係人甲○○較常返家，與
      甲○○關係較佳，但機構社工表明丁○○曾稱丙○○與甲○○先前
      曾一同售出相對人名下土地，而今又想再出售土地，甲○○
      致電○○長照中心與相對人聯繫時也都是在說出售土地之事
      。訪視過程得知相對人子女間涉有其他糾紛，建議再為調
      查等語，有該事務所111年3月4日維安監宣字第111030號
      函暨訪視評估報告在卷可參（見原審卷第237頁至第247頁
      ）。
　　㈡原審囑託本院家事調查官對兩造及其他關係人進行訪視，
      據其提出調查報告略以：相對人現行護養療治由丁○○處理
      ，費用部分也由丁○○統籌代墊支出，丁○○過往與相關居家
      服務單位、養護機構醫療溝通合作情形良好，目前照顧以
      結構性、穩定性及尊重相對人意願方式安排。相對人明瞭
      其子女間衝突，但不願多談相關財產管理事宜，經同理及
      情緒關懷後，相對人表明希望由其子即丁○○協助管理，其
      主要意願與丁○○提及「不要賣土地」意願相符。丁○○任職
      臺北捷運公司多年，工作收入穩定，身體健康情形良好，
      丁○○於父母照護事項安排上態度理性，計畫安排尚可回應
      父母需求及尊重父母與專業人員建議決定，相較之下，甲○○有較多個人情緒與過往相處議題影響，對於照護計畫陳
      述有風險性且變化多，多次強調財產分配與變賣土地事宜
      ，反與相對人意願相左，非為相對人之最佳利益著想。甲○○表示其工作收入穩定，但照護計畫安排係在臺北另外租
      屋、聘請看護，對於患有失智症之雙親而言，照顧環境的
      變動，照顧者的持續轉變，不利於減緩病程，同時壽豐住
      所經實地訪視評估，確實不適宜聘請外籍看護照顧，父母
      現行之照顧安排，已是現階段最好的安排。綜上，關係人
      丁○○適任相對人之監護人或輔助人等語，有本院111年度
      家查字第19號調查報告在卷可佐。
　　㈢本院於111年7月21日至臺北榮民總醫院玉里分院詢問相對
      人，相對人當場語言表達能力不佳，但能以點頭、搖頭方
      式回應問題，相對人當場表示不願意與甲○○去臺北居住，
      希望繼續居住於玉里長期護理之家，並表示不希望將土地
      賣掉，對於由甲○○或丁○○為其處理事務均以點頭表示，此
      有本院調查筆錄在卷可查。
　　㈣本院審酌上開證據資料及當事人之陳述，認相對人雖於111
      年7月21日本院詢問時之回應能力更為退化，但其對於問
      題尚能理解並給予回應，而其對於關於居住處所、財產處
      理問題之回答，均與本院調查官調查報告所示並無矛盾，
      足見甲○○對於調查報告可信度之質疑並無依據，至於甲○○
      所陳相對人以食慾和情緒問題表達不滿等主張，更係甲○○
      單方無事實依據之臆測，並無可採。失智症病況之惡化與
      否，影響原因眾多，主要還是取決於當事人本身之身體狀
      況與病情進展，甲○○僅以相對人退化情形嚴重即推論相對
      人目前照顧狀況不佳，又未能提出可信之醫學或其他科學
      證明兩者之因果關係；而依前開訪視與調查報告，○○長照
      中心24小時均有專人協助照顧，照顧環境清潔，依訪視所
      見，相對人皮膚完整有光澤，身上乾淨無異味，與機構人
      員互動尚佳，顯見照顧有一定品質，且該機構有專業之照
      護人員，並得就近協助必要之醫療措施，足見相對人已受
      良好之醫療與護理照顧，目前由丁○○安排之照顧方式並無
      不妥，且符合相對人本身之意願。相反地，甲○○目前提出
      之計畫，不論就相對人之照護或財產之處分，均僅為其單
      方之期待，未能充分尊重相對人之意願與主體性，此在相
      對人目前僅受輔助宣告，而仍有相當自主能力之情形下，
      顯然未能給予相對人之自由意志必要之尊重；而自本件審
      理程序中觀察，其亦欠缺與其他可能協力之親屬、機構溝
      通合作之能力。另丙○○現已高齡79歲且患有失智症，本身
      尚需他人協助照顧，恐無餘力擔任相對人之輔助人。故本
      院認綜合上情，丁○○實際參與相對人諸多事務且態度積極
      ，且其目前處理相對人醫療、養護等事務均為妥適，照護
      計畫安排可回應相對人之需求，與養護機構醫療溝通合作
      情形良好，對於相對人事務之處理，能尊重相對人之意願
      ，且過往相對人亦明確表示希望能由丁○○協助處理其事務
      ，故本院認為選任丁○○擔任相對人之輔助人，應符合相對
      人之最佳利益。原審據此選任丁○○為相對人之輔助人，應
      屬妥適。
　　㈤綜上所述，本件原審選任丁○○為相對人之輔助人，經核於
      法並無不合，亦屬妥適，抗告人持上開理由提起抗告，為
      無理由，應予駁回。
七、據上論結，本件抗告為無理由，依家事事件法第97條，非訟
    事件法第21條第2項、第46條，民事訴訟法第495條之1第1項
    、第449條第1項、第95條、第78條，裁定如主文。
中    華    民    國   111    年    11   月     22    日
                  家事法庭  審判長 法  官  范坤棠
                                   法  官  周健忠
　　　　　　　　　　　　　　　　　 法  官  何効鋼
以上正本係照原本作成。
本裁定除以適用法規顯有錯誤為理由外，不得再抗告。如提起再
抗告，應於收受後10日內委任律師為代理人向本院提出再抗告狀
，並繳納再抗告費新臺幣1,000元。
中　　華　　民　　國　　111 　年　　11　　月　　29　　日
                                   書記官  蔡昀蓁